臺灣高雄地方法院刑事判決　　　　　　　　　　　　　九十三年度訴字第一二五號
　　公　訴　人　臺灣高雄地方法院檢察署檢察官
　　被　　　告　甲○○
　　選任辯護人　陳文卿律師
右列被告因誣告案件，經檢察官提起公訴（九十二年度偵字第二○三七二號）本院判
決如左：
    主  文
甲○○意圖他人受刑事處分，向該管公務員誣告，處有期徒刑貳月，緩刑貳年。
    事  實
一、甲○○明知丁○○向伊借新台幣（下同）三萬元而伊實際上並無金錢可供借貸，
    但因丁○○表示可由伊申辦預借現金卡向銀行借款後貸與丁○○，而由丁○○就
    本金及利息負全額清償之責，因而應允向位於高雄市苓雅區○○○路二○四號之
    聯邦銀行高雄分行，申辦預借現金卡，並於民國九十二年一月二日下午一時許向
    聯邦銀行高雄分行領取預借現金卡與存褶（帳號為000000000000號
    ）後，與丁○○在該銀行對面某茶坊品茗閱讀時，同意以預借現金卡向銀行借款
    方式，貸與丁○○三萬元，並於當日下午二時許，在取款憑條上簽名後，連同存
    褶交付丁○○前往聯邦銀行高雄分行取款。嗣因丁○○繳交二期利息後，第三期
    一時無力償還而遲繳利息，甲○○因遭銀行催討繳息，復催促丁○○應速負責繳
    息無著，甲○○本身亦無力償還該筆借貸之本金及利息，為恐遭父母責怪，一時
    心急，竟意圖使丁○○受有刑事處分，於同年五月六日中午十二時許，前往高雄
    市政府警察局苓雅分局凱旋派出所，向該管公務員即承辦員警申告伊之聯邦銀行
    高雄分行之帳號為000000000000號內之現金遭丁○○盜領之不實事
    項，而虛構事實誣告丁○○犯詐欺罪，經高雄市政府警察局苓雅分局以丁○○涉
    犯詐欺罪嫌移送臺灣高雄地方法院檢察署檢察官偵辦後，經檢察官於九十二年七
    月一日開庭訊問時，甲○○自白誣告丁○○詐欺之犯罪事實，始查知上情。
二、案經臺灣高雄地方法院檢察署檢察官主動偵查起訴。
    理  由
一、訊據被告甲○○固不否認有向聯邦銀行高雄分行申辦預借現金卡，並於取款憑條
    上簽名後，將存摺連同取款憑條交給丁○○，嗣後亦未取回，待受聯邦銀行高雄
    分行催繳利息且向丁○○催討無效後，乃向高雄市政府警察局苓雅分局凱旋派出
    所申告伊之聯邦銀行高雄分行帳號為000000000000號之存摺遭丁○○盜領等事實
    ，然矢口否認有何誣告之犯行，辯稱當時係丁○○持取款憑條向伊表示要幫伊查
    詢存款，伊當時不知為取款憑條，遂信以為真於取款憑條上簽名，而遭丁○○盜
    領三萬元，嗣後因遭銀行催繳利息而伊要求丁○○出面解決債務不果，始向警察
    提出告訴。其後於偵查中，因當時雙方業已和解，伊受丁○○之央求，而為對丁
    ○○有利之陳述，伊並無虛構事實誣告云云。經查：右揭事實業據被告於檢察官
    偵訊時供稱：「（被告是否向你借錢？）有，他曾提過，當天在茶坊他拿取款條
    給我簽名的時候說要向我借三萬元，我覺得數不大，就在取款條上簽名，以後銀
    行通知我繳錢，我想連絡被告還錢都連絡不到，我就叫我媽陪我去報案，告被告
    盜領。」等語綦詳，核與證人丁○○於本院審理時證稱：當時伊係因債信不良無
    法申辦預借現金卡，因而向被告借貸，但因被告亦無現金，始提議由被告申辦聯
    邦銀行高雄分行預借現金卡，再由被告借出現金貸與丁○○，待預借現金卡申辦
    成功後，丁○○即將取款憑條交與被告簽名，並告知可憑簽名借貸現金。被告則
    於簽名後將存摺置於丁○○處，由丁○○按期支付利息等情，及證人乙○○於本
    院審理時證稱被告是因丁○○請被告去辦預借現金卡，被告覺得聯邦銀行之卡片
    圖案比較漂亮而辦卡等語相符，並有被告親筆簽名之取款憑條影本、聯邦銀行九
    十二年七月十一日九二聯高雄字第二八四號函及存摺內頁交易記錄影本各一紙在
    卷可稽。被告雖以前情置辯，然被告於申辦卡片時，既已知己所申辦者為預借現
    金卡，且於簽名時，該簽名欄旁「提款密碼」四字赫赫在目，證人丁○○亦證稱
    當時有告知被告可憑此借貸現金，則被告於簽名時對於可憑此領取現金一事，自
    應知之甚詳，被告辯稱不知所簽者為取款憑條，顯為卸責之詞，不足採信。又被
    告既知所簽者為取款憑條，復將存摺交給丁○○，事後亦任由存摺置於丁○○處
    長達三月，既未向丁○○追討，本身亦無預借現金之行為，足見被告對於丁○○
    持存摺及取款憑條借領款項一事，不僅知情而且同意，故被告向高雄市政府警察
    局苓雅分局凱旋派出所申告存款遭丁○○盜領一事，顯係意圖使他人受刑事處分
    而虛構事實，本件事證明確，被告犯行洵堪認定。至辯護意旨雖以丁○○於警訊
    時業已承認盜領之行為，因認被告並無虛構事實云云。然被告對丁○○領款一事
    顯已知情且係同意借予款項，業經查證認定如前所述，且證人丁○○亦到庭證稱
    ：警詢時，係因訊問之員警訊以「盜領」二字，伊始跟著回答「盜領」等語，故
    丁○○於警訊中片面之詞，尚不足為被告有利之認定，併予敘明。
二、核被告甲○○所為，係犯刑法第一百六十九條第一項之誣告罪。被告甲○○在所
    誣告之案件確定前，於偵查中自白誣告之犯行，有九十二年度偵字第一二九四八
    號九十二年七月一日偵訊筆錄在卷可憑，應依刑法第一百七十二條規定減輕其刑
    。爰審酌被告係因借貸金錢予友人，而友人未依約償付利息，其涉世未深應變能
    力不佳，一時情急而誤蹈法網，犯罪所生危害輕微，情節甚輕，但犯後仍不敢坦
    認犯行等一切情狀，量處如主文所示之刑。末查，被告甲○○前未曾受有期徒刑
    以上刑之宣告，有台灣高等法院被告全國前案紀錄表可按，其因一時失慮，偶罹
    刑典，然其尚為在學學生，前途大有可為，經此偵審程序及刑之宣告後，應知警
    惕，信無再犯之虞，本院認前開所宣告之刑，以暫不執行為適當，爰併予宣告緩
    刑二年，以啟自新。
據上論斷，應依刑事訴訟法第二百九十九條第一項前段、刑法第一百六十九條第一項
、第一百七十二條、第七十四條第一款，判決如主文。
本案經檢察官丙○○到庭執行職務。
中      華      民      國    九十三    年      三      月    二十九    日
                                     臺灣高雄地方法院刑事第二庭
                                             審判長法  官    莊崑山
                                                   法  官    林靜梅
                                                   法  官    黃宣撫
右判決正本證明與原本無異。
如不服本判決，應於送達後十日內，向本院提出上訴狀。
                                                   書記官    謝文心
中    華    民    國      九十三      年      三      月      三十      日
附錄本案論罪科刑法條全文
中華民國刑法第一百六十九條 (誣告罪)
意圖他人受刑事或懲戒處分，向該管公務員誣告者，處七年以下有期徒刑
。
意圖他人受刑事或懲戒處分，而偽造、變造證據，或使用偽造、變造之證
據者，亦同。
